【裁判字號】    98,台上,775
【裁判日期】    980507
【裁判案由】    損害賠償
【裁判全文】
最高法院民事判決              九十八年度台上字第七七五號
上  訴  人  甲 ○ ○
            乙 ○ ○
共      同
訴訟代理人  徐 盛 國律師
上  訴  人  丙 ○ ○（原名黃木明）
            丁 ○ ○
            戊 ○ ○（原名余碧珠）
被 上訴 人  己 ○ ○
            庚○○○
            辛 ○ ○
            卯 ○ ○
            辰 ○ ○
            壬 ○ ○
            癸○○○
            子 ○ ○
            丑 ○ ○
            寅 ○ ○
            巳 ○ ○
            指定共同送達代收人陳榮昌律師
            自由路1段114之4號
上列當事人間請求損害賠償事件，上訴人對於中華民國九十七年
九月二十四日台灣高等法院台中分院第二審判決（九十六年度上
字第三三八號），提起上訴，本院判決如下：
    主  文
原判決關於駁回上訴人其餘上訴暨該訴訟費用部分廢棄，發回台
灣高等法院台中分院。
    理  由
本件上訴人甲○○、乙○○（下稱甲○○二人）經原審判決依侵
權行為法律關係與同造共同訴訟人丙○○、丁○○、戊○○（下
稱丙○○三人）負連帶賠償責任。甲○○二人上訴提出非基於個
人關係之抗辯，本院認為有理由，其訴訟標的對於同造共同訴訟
人丙○○三人即必須合一確定。依民事訴訟法第五十六條第一款
規定，甲○○二人之上訴效力及於未經上訴之丙○○三人。爰將
之併列為上訴人，合先敘明。
其次，原審以：上訴人甲○○、乙○○與丙○○、丁○○、戊○
○分別擔任訴外人「宏生物科技股份有限公司」（下稱宏公
司）之業務副總經理、協理、資訊部經理、名義負責人、會計等
職務，均明知宏公司並未實際經營農場、確實從事靈芝等產品
之生產及銷售，竟與該公司實際負責人詹大慶共同以不法侵害他
人財產權之故意，自民國九十一年九月間起佯以「鹿茸靈芝契作
專案」為名，以極為豐厚之回饋金誘使不知情之不特定人加入為
會員，並藉發給推廣獎勵金方式，獎勵會員之下線再介紹他人加
入，於招募會員達一萬二千餘名，收取會員按年繳交之契作費用
後，詹大慶即於九十三年十月間捲款潛逃，致為會員之被上訴人
於斯時知悉受有自九十三年六月起繳納該年度契作費用之損害。
上訴人明知而參與上開詐騙行為，自應與詹大慶一人，依民法第
一百八十五條規定，對被上訴人負共同侵權行為之連帶損害賠償
責任。不因甲○○二人及丙○○於刑事被訴常業詐欺等案件獲判
無罪確定而免除上訴人之民事賠償責任。亦不因被上訴人僅撤回
對詹大慶之起訴未免除其債務，或對其請求權時效消滅，而認上
訴人得適用民法第二百七十六條之規定變異其責任範圍。是被上
訴人己○○、庚○○○、辛○○、壬○○、癸○○○、子○○、
丑○○、寅○○、卯○○、辰○○、巳○○等十一人得請求上訴
人連帶賠償其所受損害，經以繳納之契作費用扣除已領取之回饋
金、組織獎金及自宏公司取回產品之價值後，依序於二十一萬
二千元、二十七萬二千元、二十七萬二千元、十五萬二千元、二
十五萬二千元、二十五萬二千元、二十一萬二千元、一萬一千六
百元、二十七萬二千元、二十七萬二千元、十五萬二千元本息範
圍內為有理由，應予准許等情。因而除廢棄第一審命上訴人連帶
給付被上訴人己○○、丑○○各超過二十一萬二千元本息（原命
給付為二十五萬二千元本息）部分之判決，駁回其二人該部分之
訴外，其餘部分均維持第一審所命上訴人為給付之判決，駁回上
訴人之上訴（被上訴人逾上開金額本息之請求，或經第一審或原
審判決駁回確定，不在本院審理範圍）。
按債權人向連帶債務人中之一人免除債務，而無消滅全部債務之
意思表示者，除該債務人應分擔之部分外，他債務人仍不免除其
責任。前項規定，於連帶債務人中之一人消滅時效已完成者，準
用之。又連帶債務人相互間，除法律另有規定或契約另有訂定外
，應平均分擔義務。民法第二百七十六條、第二百八十條分別定
有明文。準此，連帶債務就消滅時效已完成之債務人應分擔部分
，他債務人既同免其責任，則於命他債務人為給付時，即應將已
罹於消滅時效之債務人應分擔之債務額先行扣除，不問該債務人
是否援用時效利益為抗辯，而異其法律效果，始能避免他債務人
於給付後，再向該債務人行使求償權，反使法律關係趨於複雜及
剝奪該債務人所受時效利益之弊。查上訴人應與被上訴人於第一
審已撤回起訴之詹大慶一人，依共同侵權行為之法律關係負連帶
損害賠償責任，以及被上訴人係於九十三年十月間知悉上訴人及
詹大慶為系爭詐欺行為，均為原審認定之事實。果爾，倘被上訴
人自第一審撤回對詹大慶之起訴後迄原審言詞辯論終結前，未再
對詹大慶為請求或重新起訴，上訴人據此辯稱：被上訴人對於詹
大慶之侵權行為損害賠償請求權已罹於二年消滅時效期間，應將
該已罹於消滅時效之債權（務）額扣除云云，依上說明，是否無
理？自有審認之必要。原審未遑詳酌，逕認被上訴人僅對詹大慶
撤回起訴，並未免除其債務，無民法第二百七十六條規定之適用
；而為駁回上訴人其餘上訴之判決，殊嫌速斷。上訴意旨，指摘
原判決關此部分為不當，求予廢棄，非無理由。
據上論結，本件上訴為有理由。依民事訴訟法第四百七十七條第
一項、第四百七十八條第二項，判決如主文。
中    華    民    國  九十八  年    五    月    七    日
                      最高法院民事第三庭
                          審判長法官  蘇  茂  秋
                                法官  陳  碧  玉
                                法官  王  仁  貴
                                法官  張  宗  權
                                法官  陳  重  瑜
      本件正本證明與原本無異
                                      書  記  官
中    華    民    國  九十八  年    五    月   二十   日
                                                      ｍ


司法院資訊處製作；財團法人民間司法改革基金會備份。
